【裁判字號】    90,台非,220
【裁判日期】    900706
【裁判案由】    違反毒品危害防制條例
【裁判全文】
最高法院刑事判決                                  九十年度台非字第二二○號
    上訴人  最高法院檢察署檢察總長
    被  告  甲○○
右上訴人因被告違反毒品危害防制條例案件，對於台灣高等法院中華民國九十年二月
十四日第二審確定判決（八十九年度上訴字第四一四五號，起訴案號：台灣台北地方
法院檢察署八十九年度偵字第三○七三號），認為違法，提起非常上訴，本院判決如
左：
    主  文
原判決關於違背法令之部分撤銷。
    理  由
非常上訴理由稱：「按科刑判決所認定之事實，與所採之證據，不相適合，即屬證據
上理由矛盾，其判決當然為違背法令，最高法院著有六十九年度台上字第四九一三號
判例可資參照。經核，台灣高等法院八十九年度上訴字第四一四五號判決，於事實欄
記載，被告甲○○於八十九年一月二十八日晚上十一時許，因轉讓及持有第二級毒品
安非他命，為警在台北縣深坑鄉○○村○○路二三號其住處旁空地查獲，並當場扣得
第二級毒品安非他命二包淨重一公克、吸食器一組，及分裝袋四十七個，且以括號註
明扣押物業經台灣台北地方法院以八十九年度聲字一二八一號宣告沒收違禁物；另於
理由欄記載，施用毒品犯行當然含有低度之持有毒品行為，而被告高度之施用第二級
毒品犯行，業經台灣台北地方法院檢察署檢察官以八十九年度毒偵字第一三六五號（
應為一三五六號之誤）不起訴處分確定在案，則扣案之上開違禁物，另經檢察官聲請
沒收，已由台灣台北地方法院以八十九年聲字第一二八一號沒收等情，從而該判決亦
未於主文中對扣案淨重一公克之第二級毒品安非他命諭知沒收。然台灣台北地方法院
檢察署檢察官對被告甲○○以八十九年度毒偵字第一三五六號處分不起訴後，以八十
九年度聲沒字第四八二號向台灣台北地方法院聲請沒收，並由台灣台北地方法院以八
十九年度聲字第一二八一號宣告沒收者，均為八十九年四月十四日台北市政府警察局
文山第二分局另在台北縣深坑鄉○○村○○路二三號被告甲○○住處查獲淨重為十公
克之第二級毒品安非他命，二者查獲之時間、地點、數量均有不同。該項裁定沒收並
不包含本件扣押之毒品在內，是原判決認定之事實，與所採之證據，顯不相適合，揆
之前揭判例意旨，自有證據上理由矛盾之違法。爰依刑事訴訟法第四百四十一條、第
四百四十三條提起非常上訴，以資糾正」等語。
本院按：刑事判決確定後，發見該案件認定犯罪事實與所採用證據顯屬不符，自屬審
判違背法令，得提起非常上訴。又沒收於裁判時併宣告之，為刑法第四十條前段所明
定。而判決不適用法則，或法院對於已受請求之事項未予判決者，均當然為違背法令
，刑事訴訟法第三百七十八條及第三百七十九條第十二款分別定有明文。本件原確定
判決事實認定：被告甲○○基於概括之犯意，自民國八十九年一月初某日起至同年月
二十八日止，連續在台北縣深坑鄉○○村○○路二十三號住處，多次轉讓自己所持有
數量不詳之第二級毒品安非他命予友人黃崇思、林曉慧，供其二人與自己在上址一同
施用第二級毒品安非他命。嗣於同年一月二十八日晚上十一時許，為警在甲○○上開
住處旁空地查獲，並當場扣得第二級毒品安非他命二包（淨重一公克）、吸食器一組
及分裝袋四十七個（業經原審以八十九年聲字第一八二一號宣告沒收違禁物）等情。
因而論處被告甲○○連續轉讓第二級毒品罪刑，另於判決理由四、說明「被告施用毒
品犯行，當然含有低度之持有毒品行為、高度之施用第二級毒品犯行，業經檢察官以
八十九年毒偵字第一三六五號不起訴處分確定在案，則扣案之上開違禁物，另經檢察
官聲請沒收，原審以八十九年聲字第一八二一號沒收在案，附此指明」云云，而未於
主文內同時就扣案之違禁物為沒收之諭知。然查原判決事實及理由欄所述之台灣台北
地方法院八十九年度聲字第一八二一號刑事裁定，係就八十九年四月十四日，在台北
縣深坑鄉○○路二十三號查獲被告時當場所查扣之安非他命（淨重十公克）為沒收銷
燬之諭知，有該裁定正本可按。而依原判決事實欄認定本案之上開扣押物品為第二級
毒品安非他命二包（淨重一公克）、吸食器一組及分裝袋四十七個，乃係於八十九年
一月二十八日，在台北縣深坑鄉○○路二十三號旁空地查獲被告時一併查扣者，顯與
上開裁定所諭知沒收之安非他命（淨重十公克）完全不同，原確定判決事實及理由欄
卻均認上開裁定已將本案扣押之違禁物安非他命諭知沒收，其認定事實所憑之證據顯
與卷證資料有殊，其竟據以為判決之基礎，依首開說明，其判決當然違背法令。本案
扣案之上開物品，並經檢察官於起訴書請求予以沒收，乃原判決對上開扣押之違禁物
第二級毒品安非他命二包（淨重一公克）未予諭知沒收，按之刑事訴訟法第三百七十
九條第十二款之規定，其判決亦有違背法令情形。案經確定，非常上訴意旨執以指摘
，洵有理由，惟原判決未為沒收之宣告，尚非不利於被告，應由本院將原判決關於違
背法令之部分撤銷，以資糾正。至扣押之安非他命，應由原審檢察官向該管法院聲請
宣告沒收，併予明。
據上論結，應依刑事訴訟法第四百四十七條第一項第一款前段，判決如主文。
中      華      民      國     九十     年      七      月      六      日
                              最高法院刑事第十一庭
                                  審判長法官  林  增  福
                                        法官  邵  燕  玲
                                        法官  吳  昆  仁
                                        法官  陳  世  雄
                                        法官  惠  光  霞
      右正本證明與原本無異
                                              書  記  官
中      華      民      國     九十     年      七      月     十二     日


司法院資訊處製作；財團法人民間司法改革基金會備份。
